【裁判字號】    98,上易,704
【裁判日期】    980519
【裁判案由】    恐嚇取財等
【裁判全文】
臺灣高等法院臺中分院刑事判決         98年度上易字第704號
上  訴  人  臺灣苗栗地方法院檢察署檢察官
被      告  己○○
                    （現於臺灣臺中監獄苗栗分監執行中）
上列上訴人因被告恐嚇取財等案件，不服臺灣苗栗地方法院98年
度易字第50號中華民國98年3月12日第一審判決（起訴案號：臺
灣苗栗地方法院檢察署97年度偵字第328號），提起上訴，本院
判決如下：
    主  文
原判決關於己○○部分均撤銷。
己○○共同犯竊盜罪（一罪），處有期徒刑柒月，扣案之行動電
話壹支（不含SIM卡）沒收；又犯如附表所示之恐嚇取財罪（六
罪），各處如附表所示之刑，扣案之行動電話壹支（不含SIM卡
）沒收。應執行有期徒刑壹年貳月，扣案之行動電話壹支（不含
SIM卡）沒收。
    犯罪事實
一、己○○與綽號「雞隆忠」之丙○○（另由原審法院通緝中）
    共同基於竊盜及恐嚇取財之犯意聯絡，先由己○○於民國96
    年7月上旬某日，向林盈富（業經原審以幫助恐嚇取財罪判
    處有期徒刑5月確定）借得其所有之苗栗福星郵局第0000000
    000000號帳戶資料作為恐嚇取財匯款之帳戶使用，由丙○○
    於96年7月11日，在苗栗縣不詳地區，以架設鴿網攔截捕捉
    賽鴿之方式，竊取如附表編號1.至6.所示被害人所有之賽鴿
    ，得手後，再由己○○以不知情之劉成基所申設之00000000
    00號行動電話門號，依所竊得賽鴿腳環上被害人所留之電話
    號碼，於96年7月11日晚間（詳如附表所載），以電話向附
    表編號1.至6.所示之被害人等恐嚇稱：須依指示，將如附表
    編號1.至6.所示之贖金，匯入林盈富之苗栗福星郵局第0000
    000000000號帳戶後，始會將賽鴿釋回等語，威脅上開鴿主
    匯款，致其等心生畏懼，而分別於96年7月12日、13日，匯
    款至林盈富之上開郵局帳戶，待確定上開鴿主匯款後，始將
    竊得之賽鴿釋放。
二、嗣因謝志松等人報警，經警查閱上開帳戶提款之監視錄影畫
    面，發現己○○、林盈富均有提領該帳戶內款項等事實，而
    於96年11月20日，在苗栗縣公館鄉五谷村15鄰五谷176之2號
    己○○住處搜索，扣得上開0000000000號行動電話（含SIM
    卡）1支，及在苗栗市○○里○○路113號林盈富住處搜索，
    扣得林盈富之上開福星郵局帳戶存簿及提款卡等物，而循線
    查獲上情。
三、案經苗栗縣警察局移送臺灣苗栗地方法院檢察署檢察官偵查
    後聲請以簡易判決處刑，經臺灣苗栗地方法院改以簡式審判
    程序審理。
    理    由
壹、證據能力之說明：
    按被告以外之人於審判外之陳述，雖不符刑事訴訟法第159
    條之1至第159條之4之規定，然經當事人於審判程序同意作
    為證據，法院審酌該言詞陳述作成時之情況，認為適當者，
    亦得為證據；當事人、代理人或辯護人於法院調查證據時，
    知有刑事訴訟法第159條第1項不得為證據之情形，而未於言
    詞辯論終結前聲明異議者，視為有前項之同意，刑事訴訟法
    第159條之5定有明文。經查本案檢察官及被告，均未爭執本
    判決所引用之下列各項證據之證據能力，復未於言詞辯論終
    結前聲明異議，本院審酌上開證據作成時之情況，並無違法
    取證之瑕疵，認以之作為證據亦屬適當，揆諸上開規定，應
    認下列各項證據均有證據能力，此先予敘明。
貳、實體之說明：
一、上揭犯罪事實，業據被告己○○於原審及本院均坦承不諱，
    核與同案被告林盈富、丙○○、證人即被害人謝志松、庚○
    ○、丁○○、甲○○、戊○○及張文棋等人分別於警詢時、
    偵查中證述情節相符，且有上開被害人等之匯款單影本（見
    97 年度偵字第328號卷一第69～97頁、第104～114頁），及
    林盈富之苗栗福星郵局存款帳戶明細查詢單1份附卷（見97
    年度偵字第328號卷一第103頁）可佐。另證人劉成基於警詢
    時證述：0000000000號行動電話門號，係由伊申請，但事後
    交予被告己○○使用等語；證人王家純（即林盈富之女友）
    亦於警詢時證述：有與林盈富、己○○，搭乘丙○○之汽車
    ，前往苗栗福星郵局提領款項等語（以上見97年度偵字第
    328 號卷一第50～68頁），復有林盈富之苗栗福星郵局帳戶
    存簿1本及提款卡1張，以及0000000000號行動電話1支扣案
    可佐，堪認被告之自白與事實相符，其犯行洵堪認定。
二、核被告己○○所為，係犯刑法第320條第1項之竊盜罪及同法
    第346條第1項之恐嚇取財罪。其與丙○○2人間，就上開竊
    盜及恐嚇取財犯行，有犯意聯絡及行為分擔，均為共同正犯
    。被告與丙○○基於共同犯意聯絡，竊取如附表所示之賽鴿
    ，依被害人等之證述可知，渠等均係於96年11月7日上午訓
    練賽鴿後，賽鴿即未飛回，於同日晚間即接獲恐嚇電話，是
    渠等之賽鴿應均係於96年7月11日遭捕獲，而張網捕鴿同時
    竊得數隻賽鴿亦屬常見，並無法認定被告與丙○○係分別數
    次竊盜，依罪疑惟有利於被告之刑事訴訟原則，僅能認被告
    係以一竊盜行為而觸犯數罪名，為想像競合犯，應從一重處
    斷。公訴人認應依被害人數分別論以6竊盜罪，難認可採。
    另被告與與丙○○基於共同犯意，撥打0000000000號行動電
    話恐嚇如附表所示之賽鴿鴿主匯款，依被害人等所述係分別
    於附表所示之時間接獲恐嚇電話，且被害鴿主不同，亦為被
    告等於撥打恐嚇電話之前即知，依社會通念，難認被告等係
    基於接續之犯意而為，自應予以分論併罰，且與渠等前所犯
    之竊盜罪，亦應分論併罰。原審公訴檢察官於原審時已當庭
    變更起訴法條為刑法第346條第1項之恐嚇取財罪嫌（見原審
    98年2月19日準備程序筆錄第3頁），而被告己○○與人共同
    竊盜之犯行，亦經檢察官於起訴書中載明該事實，是被告此
    部分所為，亦構成刑法第320條第1項普通竊盜罪，公訴人雖
    漏未論述此部分法條，惟本院仍應併予審理，附此敘明。
三、原審認被告罪證明確，予以論罪科刑，固非無見，惟查：1
    、原審認被告係於96年7月12日前某時間，在密接時段就同
    一竊盜構成要件事實，本於單一竊盜犯意，接續竊取如附表
    所示被害人等之賽鴿，而認係構成單一竊盜罪，惟查，如附
    表所示之被害人共有6人，依卷內證據可認被告竊盜之時間
    係96年7月11日，而無法認定被告係分別數次竊盜，固僅能
    認係一竊盜行為，已如前述，惟被害人既有6人，則被告應
    係以一竊盜行為觸犯數竊盜罪名，為想像競合犯，原審卻認
    係單一竊盜罪，漏未論述係想像競合犯及援引刑法第55條，
    自有未洽；2、原審認被告係於96年7月11日，在密接時段就
    同一恐嚇取財之犯罪構成要件事實，本於單一恐嚇取財犯意
    ，接續恐嚇如附表所示之被害人等，而侵害上開被害人等之
    財產法益，亦僅係單一恐嚇取財犯罪之數個舉動，而論以恐
    嚇取財接續犯之實質上一罪，惟查，被告撥打0000000000號
    行動電話恐嚇如附表所示之賽鴿鴿主匯款，係分別於如附表
    所示之時間撥打，且被害鴿主不同，亦為被告於撥打恐嚇電
    話之前即知，依社會通念，難認係基於接續犯意而為，自應
    予以分論併罰，原審認係單一恐嚇取財罪，亦有未洽；3、
    扣案之行動電話1支，為被告己○○用供本案竊盜及恐嚇取
    財犯罪聯絡使用，業據被告於本院自承在卷，原審僅就行動
    電話內之SIM卡論述不予沒收之理由，漏未說明該行動電話
    本身是否予以沒收，亦有疏漏。檢察官上訴意旨，就竊盜部
    分認應依被害人之人數，論以6竊盜罪，依上開說明，此部
    分自無理由，而就恐嚇取財部分認應論以6恐嚇取財罪，則
    有理由，且原判決就竊盜部分亦有上開瑕疵可指，爰就原判
    決關於己○○部分均予以撤銷，而定其應執行刑部分，亦應
    併予撤銷。
四、爰審酌被告己○○前有竊盜及違反毒品危害防治條例等前科
    紀錄，有臺灣高等法院被告前案紀錄表附卷可稽，其素行非
    佳，且其正值青壯，不思以正途謀生，竟與人共同竊取他人
    賽鴿，再以電話恐嚇鴿主交付贖款，本案之被害人數達6 人
    ，危害他人財產及社會治安非輕，惟衡酌被告於法院審理時
    均能坦承犯行，態度尚佳，併參酌其生活狀況、智識程度、
    犯罪手段及被告於原審表示願意接受1年6月以內之刑，及檢
    察官於本院表示可參酌原審所定應執行有期徒刑1年2月之刑
    度等一切情狀，爰分別量處如主文所示之刑，並定其應執行
    之刑。扣案之苗栗福星郵局帳戶存簿1本及提款卡1張，為同
    案被告林盈富所有，而林盈富既經原審認定係本案之幫助犯
    確定，既非共同正犯，自不得在本案予以諭知沒收。而扣案
    之門號0000000000號行動電話1支，其內之SIM卡係案外人劉
    成基所有，非被告及共同被告所有，自不得宣告沒收，而行
    動電話本身則為被告己○○所有供犯竊盜及恐嚇取財犯罪聯
    絡所用，爰依刑法第38條第1項第2款之規定諭知沒收。
據上論結，應依刑事訴訟法第369條第1項前段、第364條、第299
條第1項前段，刑法第28條、第320條、第346條第1項、第51條第
5款、第38條第1項第2款，刑法施行法第1條之1第1項、第2項前
段，判決如主文。
本案經檢察官乙○到庭執行職務。
中    華    民    國    98    年    5     月    19    日
          刑事第十庭    審判長法  官  林  照  明
                              法  官  蔡  名  曜
                              法  官  郭  瑞  祥
上列正本證明與原本無異。
不得上訴。
                              書記官  李  妍  嬅
中    華    民    國    98    年    5     月    19    日
中華民國刑法第320條
（普通竊盜罪、竊佔罪）
意圖為自己或第三人不法之所有，而竊取他人之動產者，為竊盜
罪，處5年以下有期徒刑、拘役或 5 百元以下罰金。
意圖為自己或第三人不法之利益，而竊佔他人之不動產者，依前
項之規定處斷。
前二項之未遂犯罰之。
中華民國刑法第346條
（單純恐嚇罪）
意圖為自己或第三人不法之所有，以恐嚇使人將本人或第三人之
物交付者，處6月以上5年以下有期徒刑，得併科1千元以下罰金
。
以前項方法得財產上不法之利益，或使第三人得之者，亦同。
前二項之未遂犯罰之。
附表
┌──┬────┬────┬───┬────┬──┬─────┐
│編號│恐嚇時間│匯款時間│被害人│竊鴿數量│金額│主文      │
├──┼────┼────┼───┼────┼──┼─────┤
│１  │96年7月 │96年7月 │謝志松│2隻     │3000│己○○共同│
│    │11日24時│12日8時 │      │        │元  │犯恐嚇取財│
│    │許      │20分許  │      │        │    │罪，處有期│
│    │        │        │      │        │    │徒刑陸月，│
│    │        │        │      │        │    │扣案之行動│
│    │        │        │      │        │    │電話壹支（│
│    │        │        │      │        │    │不含SIM卡 │
│    │        │        │      │        │    │）沒收。  │
├──┼────┼────┼───┼────┼──┼─────┤
│２  │96年7月 │96年7月 │庚○○│1隻     │1000│同上      │
│    │11日20時│12日10時│      │        │元  │          │
│    │許      │35分許  │      │        │    │          │
├──┼────┼────┼───┼────┼──┼─────┤
│３  │96年7月 │96年7月 │丁○○│2隻     │3000│同上      │
│    │11日19時│12日9時 │      │        │元  │          │
│    │30分許  │許      │      │        │    │          │
├──┼────┼────┼───┼────┼──┼─────┤
│４  │96年7月 │96年7月 │江聰銘│3隻     │5002│同上      │
│    │11日20時│12日9時 │      │        │元  │          │
│    │30分許  │許      │      │        │    │          │
├──┼────┼────┼───┼────┼──┼─────┤
│５  │96年7月 │96年7月 │戊○○│1隻     │1500│同上      │
│    │11日19時│12日8時 │      │        │元  │          │
│    │54分許  │56分許  │      │        │    │          │
├──┼────┼────┼───┼────┼──┼─────┤
│６  │96年7月 │96年7月 │張文棋│1隻     │2000│同上      │
│    │11日20時│13日16時│      │        │元  │          │
│    │13分許  │10分許  │      │        │    │          │
└──┴────┴────┴───┴────┴──┴─────┘


司法院資訊處製作；財團法人民間司法改革基金會備份。
